【裁判字號】    99,易,325
【裁判日期】    991027
【裁判案由】    竊盜等
【裁判全文】
臺灣臺東地方法院刑事判決               99年度易字第325號
公  訴  人  臺灣臺東地方法院檢察署檢察官
被      告  甲○○
上列被告因竊盜等案件，經檢察官提起公訴（99年度偵字第1881
號），被告於準備程序中為有罪之陳述，經本院合議庭裁定改由
受命法官獨任進行簡式審判程序審理，判決如下：
    主  文
甲○○犯竊盜罪，累犯，處有期徒刑伍月，如易科罰金，以新臺
幣壹仟元折算壹日。
    事  實
一、甲○○前於民國93年間，因常業竊盜案件，經本院以93年度
    易字第116號判決判處有期徒刑2年6月及刑前強制工作3年確
    定，於98年3月27日縮短刑期假釋出監並付保護管束，甫於
    98年10月31日假釋期滿未經撤銷，視為執行完畢。詎仍不知
    悔改，基於意圖自己不法之所有，於99年9月12日下午4時50
    分許，見臺東縣臺東市○○路○段135巷89號黃筱萍之住處屋
    內無人且大門未上鎖，即未經准許進入前開處所，徒手竊取
    黃筱萍所有放置在客廳椅子上皮包內之新臺幣(下同)2400元
    並置於手中，惟欲離開上開處所時，適為返家之黃筱萍於其
    住處之大門前發覺而報警，始知上情。
二、案經臺東縣警察局臺東分局報請臺灣臺東地方法院檢察署偵
    查起訴。
    理  由
一、上揭犯罪事實，業據被告甲○○於偵查中、本院準備程序及
    審理中坦承不諱，核與被害人即告訴人黃筱萍於警詢中所述
    相符，並有臺東縣警察局臺東分局扣押筆錄、扣押物品目錄
    表、扣押物品收據各1份，贓物認領保管單、刑案現場測繪
    圖各1紙，刑案現場照片4張等在卷可參，足認被告之自白與
    事實相符。本件事證明確，被告之犯行洵堪認定。
二、按竊盜罪之「竊取」，須破壞他人原有對於動產之持有支配
    關係，並進而建立新的持有支配關係始得成立，是學說及實
    務對於竊盜罪既遂與未遂之區別，即以原持有支配關係已否
    破壞及新持有支配關係已否建立為斷；易言之，應以所竊之
    物是否移入自己實力支配之下為標準，學說稱此為支配或掌
    握理論。又以日常生活之一般理解，就案件之實際情狀加以
    判斷，若行為人已將他人財物移歸自己所持有，即應成立竊
    盜既遂罪，最高法院17年上字第509號判例亦同此見。查被
    告甲○○於99年9月12日下午4時50分許，著手竊取被害人黃
    筱萍之皮包內2400元現金，並將之置於自己之手中，已屬移
    入自己實力支配之下，雖尚不及攜帶出被害人黃筱萍上開住
    處，即遭被害人黃筱萍於其住處大門前發覺，惟揆之前揭說
    明，該次犯行仍屬既遂。核被告甲○○所為，係犯刑法第32
    0條第1項之竊盜罪及刑法第306條第1項侵入住宅罪。復按被
    告無故侵入告訴人黃筱萍上開住宅之目的，在於竊取財物，
    其侵入上開住宅之實行行為，並非於侵入告訴人上開住宅後
    即告終了，著手於搜尋財物及行竊之際，事實上仍處於侵入
    上開住宅之犯罪狀態，二罪之犯罪行為及狀態具有局部重疊
    之關係，易言之，被告係基於一個竊取他人財物之犯罪決意
    ，其侵入該住宅與竊盜行為，雖然在時間上會有些微差距，
    但在自然的觀察上，先後係由二個重疊性極高的動作遂行偷
    竊財物，在法的評價上仍屬一行為，被告所犯上開2罪，自
    應依刑法第55條想像競合犯之規定，論以一較重之竊盜罪處
    斷（臺灣高等法院98年度上易字第1091號、97年度上易字第
    2038號、96年度上易字第2094號刑事判決均同此旨）。故被
    告以一行為而觸犯刑法第320條第1項竊盜罪與第306條第1項
    侵入住宅罪，屬想像競合犯，應依刑法第55條之規定從較重
    之竊盜罪處斷(起訴意旨認被告所犯上開2罪，應數罪併罰，
    容有違誤)。被告前有如犯罪事實欄所載之前案紀錄，此有
    臺灣高等法院被告前案紀錄表在卷可按，被告於受有期徒刑
    之執行完畢後，5年以內再犯有期徒刑以上之罪，為累犯，
    應依刑法第47條第1項規定加重其刑。爰審酌被告甫於執行
    完畢後，在99年間有多次竊盜犯行，其不思以正途賺取財物
    ，意欲不勞而獲，而侵害他人之財產權，動機不佳，且為達
    行竊目的而侵入他人住宅，亦影響他人居家安寧，惟被告犯
    後尚能坦承犯行，態度尚可，被告所竊取財物價值非鉅（24
    00元），且業經被害人領回，兼衡酌被告之犯罪目的、手段
    、生活狀況、智識程度、犯罪所生之損害等一切情狀，量處
    如主文所示之刑，並諭知易科罰金之折算標準，以示警惕。
據上論斷，應依刑事訴訟法第273條之1第1項、299條第1項前段
、刑法第320條第1項、第306條第1項、第55條、第47條第1項、
第41條第1項前段，刑法施行法第1條之1第1項、第2項前段，判
決如主文。
本案經檢察官乙○○到庭執行職務。
中    華    民    國    99    年    10    月    27    日
                  刑事第四庭    法  官  郭世顏
以上正本證明與原本無異。
如不服本判決應於收受送達後10日內向本院提出上訴書狀，並應
敘述具體理由；其未敘述上訴理由者，應於上訴期間屆滿後20日
內向本院補提理由書（均須按他造當事人之人數附繕本）。「切
勿逕送上級法院」。告訴人或被害人對於本判決如有不服，請書
具不服之理由狀，請求檢察官上訴者，其上訴期間之計算係以檢
察官收受判決正本之日期為準。
                                書記官  姚佳華
中    華    民    國    99    年    10    月    29    日
附錄本案論罪科刑法條
中華民國刑法第306條
（侵入住居罪）
無故侵入他人住宅、建築物或附連圍繞之土地或船艦者，處 1
年以下有期徒刑、拘役或 3 百元以下罰金。
無故隱匿其內，或受退去之要求而仍留滯者，亦同。
中華民國刑法第320條
（普通竊盜罪、竊佔罪）
意圖為自己或第三人不法之所有，而竊取他人之動產者，為竊盜
罪，處5  年以下有期徒刑、拘役或 5 百元以下罰金。
意圖為自己或第三人不法之利益，而竊佔他人之不動產者，依前
項之規定處斷。
前二項之未遂犯罰之。

司法院資訊處製作；財團法人民間司法改革基金會備份。
